【裁判字號】    97,重訴,6
【裁判日期】    970808
【裁判案由】    返還存款
【裁判全文】
臺灣臺中地方法院民事判決               97年度重訴字第6號
原      告  大台中新市管理委員會
法定代理人  乙  ○
訴訟代理人  陳怡成    律師
複代理人    許富雄    律師
被      告  高雄銀行股份有限公司台中分公司
法定代理人  甲○○
訴訟代理人  王炯棻    律師
上列當事人間請求返還存款事件，本院於民國97年7月23日言詞
辯論終結，判決如下：
    主      文
原告之訴及其假執行之聲請均駁回。
訴訟費用由原告負擔。
    事實及理由
壹、原告主張：
一、原告第六屆管理委員會主委何鴻達於民國91年8月22日請辭
    ，原告遂於同年9月11日補選主委楊同河，91年10月23日原
    告於被告銀行開立000-000-000000綜合存款帳戶（定存帳號
    為000-000-000000），將社區公共基金寄託於被告，留存之
    印鑑章為大台中新市管理委員會之大印，與主任委員楊同河
    、財務委員賴玉麟、副主委林旭斌之印鑑章。原告於92年5
    月底進行第七屆管委會改選，主任委員為楊同河、財務委員
    為賴玉麟、監察委員為王蕙芳，原告遂於92年6月19日，向
    被告申請更換該三人之印鑑章。又原告於93年5月底進行第
    八屆管委會改選，主任委員為楊同河、財務委員為孔靜蕊、
    監察委員為柯銘冠，原告遂於93年6月15日，向被告銀行申
    請更換該三人之印鑑章。
二、原告自91年10月23日於被告銀行開戶以來，所約定留存之印
    鑑章，除管委會大章外，另有3位委員個人小章，且印鑑卡
    上亦清楚載明原告與被告銀行之往來憑上開4式印鑑，究其
    目的在使管理委員共同監督管理社區公共基金，以收制衡之
    效。因此原告與被告間之消費寄託契約，確有特別約定原告
    與被告銀行間之往來包含存、取款，均須憑印鑑卡上管委會
    大章與3位管理委員之小章辦理。且原告改選第七、八屆管
    委會後，於92年6月19日及93年6月15日辦理交接更換留存於
    被告銀行之印鑑，均檢附會議紀錄，由原約定留存印鑑之卸
    任管理委員於更換印鑑申請書「原留印鑑欄」中蓋章，再由
    新任管理委員於「新印鑑欄」中蓋章以供被告銀行核對完成
    更換印鑑手續。而93年8月27日楊同河係以掛失其個人印鑑
    為由，前去辦理取款印鑑之變更，遂利用被告承辦人員不察
    ，在辦理其個人印鑑變更時，逕將上開綜合存款所留存財務
    委員孔靜蕊印鑑一併更換。另被告襄理林建志於96年8月16
    日上開刑事案件審理庭證稱：「（問：從資料顯示93年8 月
    27日這次是掛失誰的印鑑？）掛失主委楊同河的印鑑，第58
    頁是舊的印鑑卡，第60頁是新的印鑑卡，都是主委楊同河的
    印章。孔靜蕊前後的印文不一樣，從資料看來孔靜蕊的印鑑
    應該也有掛失，才會變更新的印鑑。」況孔靜蕊當日本人並
    未出面，被告銀行亦無從辦理個人印鑑之掛失。則93年8月
    27之掛失印鑑，當只能合法更換楊同河之留存個人印鑑部分
    ，不及於留存之其他管理委員之個人印鑑。楊同河係偽刻孔
    靜蕊印章偽造文書之犯罪事實，除有印鑑掛失止付申請書、
    註銷印鑑卡及當日所留存之印鑑卡可證外，更經本院以96年
    度易字第1923號刑事判決在案。詎被告明知原告留存多位社
    區管理委員之個人印鑑，旨在制衡及監督公共基金之運用，
    竟未盡消費信託契約受託人之善良管理人注意義務，疏於核
    對93年8月27日印鑑卡中孔靜蕊之印鑑是否與原留存之93年6
    月15日印鑑相符，任由楊同河持偽造之孔靜蕊印章，蓋用於
    93年8月27日印鑑卡中，而違法註銷93年6月15日孔靜蕊之印
    鑑，其註銷孔靜蕊之原印鑑與更換孔靜蕊之新印鑑對原告當
    不生效力。
三、93年8月27日以後，原告前主委楊同河與總幹事賴玉珍連續
    於起訴書附表二所示日期提領款項計11,007,636元，但原告
    就其中編號13、14、18、23、36、40、44、46、47、48、49
    、50、55、56、64之提領，受有利益共計2,592, 136元。承
    前所述，被告不察致楊同河利用掛失個人印鑑機會，偽刻孔
    靜蕊印章，蓋用新印鑑卡，並違約註銷孔靜蕊93年6月15日
    之原留印鑑行為，業已違法對原告不生效力。則兩造間就消
    費寄託帳戶所有提款，所憑印鑑中孔靜蕊的部分，自應以93
    年6月15日原留印鑑為據。按最高法院57年度台上字第2965
    號判例要旨，楊同河與賴玉珍自93年8月27日起，於起訴書
    附表二所示日期持偽造之孔靜蕊印章，用印於取款憑條上冒
    領原告款項，已與原告93年6月15日所留存之孔靜蕊印鑑不
    符，應不生清償效力。是兩造間就起訴書附表二所示存款寄
    託債權11,007,636元仍屬存在。然因原告於其中得利2,592,
    136元，僅依民法第597條、第602條請求返還存款8,415,500
    元（11,007,636－2,592,136＝8,415,500）。
四、對被告抗辯之陳述：
（一）原告尚未終止與被告銀行間之存款消費寄託契約，惟被告
      答辯否認有原告所主張之存款債權存在，而拒絕返還。是
      為維護原告之權益，特以民事準備狀終止與被告間本件帳
      號000000000000之綜合存款契約。
（二）原告係於91年10月23日將大台中新市社區全體區分所有權
      人所共有之公共基金，自台灣銀行轉寄託予被告之台中分
      行，為被告所明知，被告行員並指示應以「大台中新市管
      理委員會」、「楊同河」之名義開戶並留存印鑑，同時約
      定日後原告與被告往來時，須憑「大台中新市管理委員會
      」、「楊同河」（主任委員）、「賴玉麟」（財務委員）
      、「林旭彬」（副主任委員）之印鑑，共同為之。嗣後原
      告因於92年5月底進行第7屆管委會之改選，而有變更往來
      印鑑之必要，經被告銀行於92年6月19日派員前來社區確
      認後，變更為「楊同河」（主委）、「賴玉麟」（財委）
      及「王蕙芳」（監委）。惟原告93年5月底進行第8屆管委
      會改選後，被告銀行卻未依照前次變更印鑑之程序，派員
      前來確認後辦理，竟縱容楊同河於93年6月15日自行帶著
      管委會及其本人與新任財委孔靜蕊、新任監委柯銘冠之印
      鑑，前往被告銀行辦理變更，業經被告台中分行襄理林建
      志於94年10月4日調查筆錄中所供稱：「在93年之前大台
      中新市社區管理委員會改選，需變更印章時均由本行人員
      前往大台中新市社區管理委員會辦理，由楊同河及財委親
      自在印鑑卡上蓋章後完成手續，而93年大台中新市社區管
      理委員會改選之後，則係由楊同河帶著管委會財委及監委
      的私章前來本行辦理的」。上開被告銀行於原告93年改選
      變更印鑑之簡便行事作法，完全未查明就原告留存印鑑所
      為之變更，是否屬實，嚴重破壞其與原告間往來之約定，
      顯有嚴重缺失。其中關於93年6月15日之印鑑變更，楊同
      河的確係因原告第八屆管委會改選所為，而未生損害，惟
      此僅屬僥倖，無解被告上開簡便行事之缺失。事實上亦係
      由於被告此等僥倖作法，才會讓楊同河認為有機可乘，隨
      即於93年8月27日以掛失為由，擅自變更財委孔靜蕊之印
      鑑，遂其日後冒領之目的，故此自應屬可歸責於被告之事
      由，不生對原告清償之效力。
（三）依民法第103條及公寓大廈管理條例第29條第2項後段規定
      ，公寓大廈管委會之主任委員，其權責有限，非等同公司
      董事長，得當然代表社區區分所有權人團體，為任何法律
      行為。原告所屬之大台中新市住戶規約第10條係規定由財
      務委員掌管公共基金、管理及維護分擔費用（管理費）、
      使用常金等之收取、保管、運用及支出等事務，主任委員
      並無此等權限。則楊同河以原告主任委員之身分與被告銀
      行所為之變更印鑑合意，如未經原告財務委員之同意，依
      民法第103條反面解釋，不對原告發生效力。被告雖將原
      告留存之印鑑分為「客戶章」與「取款章」二種，惟此均
      僅是代表原告所屬大台中新市區分所有權人團體之一種資
      格證明或憑證，亦為被告所自認，故不得因此減輕被告辨
      識交易相對人之責任。尤其在發生特殊事件時，被告更應
      詳加查證，如前揭所舉因管委會改選，被告派員親赴社區
      找主委及財委辦理印鑑變更一事，即為正確方式。被告雖
      辯稱契約主體只要攜帶印章提供印文，即可向其辦理取款
      章之變更云云。惟如前所述，本件契約主體應是「大台中
      新市區分所有權人團體」，至於被告所指記載「大台中新
      市管理委員會」及「楊同河」之「客戶章」，僅是上開契
      約主體簽訂此消費寄託契約之當下，所蓋用表徵同一性之
      一種「證明」而已，絕非使被告以後與原告為任何交易行
      為時，僅需核對該二印鑑，而無須對真正之契約主體進行
      查證。被告一方面認為「客戶章」不能作為取款之用，一
      方面又辯稱原告當時之法定代理人楊同河持「客戶章」（
      或開戶章）就可以辦理「取款章」之變更，則試問：原告
      當時之法定代理人楊同河可否持「開戶章」，向被告取款
      ？蓋客戶章之權利可以大到變更取款章，豈非間接承認客
      戶章可以取代取款章而為取款之行為？此等推論，足見被
      告上開所辯確有矛盾之處。原證二所示印鑑卡上明文約定
      ：「本戶向貴銀行往來憑右列印鑑」，即以「大台中新市
      管理委員會、楊同河、林旭彬、賴玉麟」等4印鑑，作為
      兩造簽訂系爭消費寄託契約後往來之憑證。所謂「往來」
      ，兩造並無特別約定，自應是泛指所有的交易行為，包括
      存款、取款、變更契約內容等，除可確認係契約主體之真
      意所為外，均應以上開4印鑑作為憑證行之。被告辯稱此
      等印鑑僅是取款章云云，顯係不當之自我限縮解釋，更屬
      無據。再者，被告所引台北市銀行商業同業公會決議，一
      方面為立於銀行利益所為，而非法律規定，不足以拘束原
      告；另方面該決議內容為支票存款，與本件所涉之活期與
      定期存款無關；且支票存款涉及票據信用問題，需有權利
      能力及行為能力者始得為之，而公寓大廈管理委員會不具
      法人人格，根本無從類推適用，被告引此為辯，顯有誤會
      ，諉無足採。因此，被告辯稱楊同河本人即可變更取款章
      ，無須財委、監委等人到場云云，僅是就其未善盡確認
      當事人身分與真意之疏失，所為卸責之詞，更已曲解印鑑
      卡上所約定之條款內容，而屬無據。
（四）依民法第188條第1項規定，訴外人賴玉珍雖任大台中新市
      社區總幹事，但係受僱於匯茂公寓大廈管理維護有限公司
      ，而非原告，被告認原告應就賴玉珍間有僱傭關係，應就
      其行為負連帶賠償責任云云，顯有誤會。被告雖類推適用
      民法第28 條，辯稱原告應與楊同河連帶負賠償之責云云
      ，惟被告所引之判決僅屬個案，與本件事實不同，本無從
      相提並論。且按民法第28條係以「有代表權人因執行職務
      加損害於他人」為要件，參照最高法院48年度台上字第15
      01號民事判例意旨。如前所述，依大台中新市住戶規約第
      10條規定，社區財務之管理，係財務委員之職務，而非主
      任委員，則楊同河謊稱印鑑遺失，違法變更財委印鑑之行
      為，顯非屬其執行職務之範圍，依上開最高法院判例意旨
      ，核屬其個人之犯罪行為，無類推適用民法第28條之餘地
      。原告於開戶時，與被告銀行約定以管委會大印、主委及
      特定委員之印鑑，作為日後往來之憑證，即是避免主任委
      員或特定委員圖謀不軌、非法使用原告寄託之金錢。如被
      告銀行能確實遵守約定，善盡查核原告變更印鑑之真實性
      ，使上開機制發揮應有之功能，則斷不可能發生存款遭楊
      同河與賴玉珍盜領之情事，足證原告確實已善盡監督與注
      意。故縱然被告抗辯其得依民法第184、188條規定對原告
      、楊同河及賴玉珍有侵權行為損害賠償請求權，原告依民
      法第188條第1項後段規定，亦無須負連帶賠償之責，被告
      即無從為抵銷之抗辯。
五、並聲明：
（一）被告應給付原告如起訴書附表一所示之各項金額總計8,41
      5,500元；及該各項金額自如起訴書附表一所示之提領日
      起至本書狀送達之日止，按年息百分之0.75計算之利息；
      以及自本書狀送達翌日起起至清償日止，按年息百分之5
      計算之法定遲延利息。
（二）原告願供擔保，請准宣告假執行。
貳、被告則以：
一、客戶章與取款章有不同之意義，「客戶章」為客戶開戶時留
    存之資格證明，「取款章」則為客戶與銀行約定做為取款之
    憑證，兩者可以相同，也可以相異，當兩者不同時，客戶章
    不能做為取款之用，取款章亦不能做為變更約定之用。開戶
    係由自然人、法人或非法人團體與銀行約定成立一消費寄託
    契約，自然人、法人或非法人團體成為契約之主體，在本件
    中原告即為契約主體。而取款章則係由契約主體自行指定之
    取款印鑑，例如：A公司開戶，必定要由A公司董事長親自辦
    理，但就取款章則可與銀行約定蓋用「A公司大章」「董事
    長私章」或約定蓋用「A公司大章」「總經理私章」或約定
    蓋用「A公司大章」「經理私章」等等，換言之，契約主體
    可任意約定「取款章」之式樣。且做為約定取款之印文並無
    需辦理對保，只要由契約主體攜帶印章提供印文與銀行即可
    。又台北市銀行商業同業公會在67年第4屆第25次理事會曾
    為如下決議：「某股份有限公司向銀行開立支票存款戶，係
    由董事長授權總經理及財務經理共同簽發支票。現因內部發
    生糾紛，董事長向銀行申請更換印鑑為董事長與業務經理共
    同簽發支票。總經理則以郵局存證信函附該公司章程及董事
    會會議記錄等向銀行聲明異議。此時銀行應如何處理？經決
    議：銀行應不理會總經理之異議，依董事長之申請更換印鑑
    為董事長與業務經理共同簽發支票」。再者，契約主體為消
    費借貸契約之當事人，其可決定取款章之印文式樣，當然也
    可以要求「變更」取款章之印文式樣，本件即為如此，因此
    原告於被告銀行開戶及歷次取款章印文式樣之變更，均只由
    契約主體即原告法定代理人攜帶「開戶章」及「取款章」到
    場辦理，並無需財務委員、監察委員等人到場。承前所述，
    本件歷次「取款章」之變更，均屬適法，並無如原告所稱，
    93年8月27日孔靜蕊印鑑變更不生效力之情事。是原告持變
    更後之「取款章」向被告銀行要求領取存款，對原告均生清
    償之效力。原告主張尚有寄託債權存在云云，與事實不合。
二、依本院96年度易字第1913號刑事判決判定楊同河與賴玉珍二
    人共同偽造文書在案。前開判決認為楊同河、賴玉珍二人偽
    造孔靜蕊印章向被告銀行辦理掛失及變更印鑑，並偽造取款
    條使銀行員陷於錯誤而交付帳戶內之現金，足以生損害於被
    告銀行，核其所為，自屬民法第184條之侵權行為。按公寓
    大廈管理委員會乃大廈全體住戶為執行區分所有權人會議決
    議事項暨公寓大廈管理維護工作，依公寓大廈管理條例之規
    定，互選管理委員若干人所設立之組織。管理委員會之組織
    既為多數人所組成，有一定之運作規則，亦即具有「團體性
    」，並有一定之名稱、事務所、共同目的，其向全體住戶收
    取之公共基金及管理費亦與構成員之個人財產分離，此由住
    戶搬遷公寓大廈時對於管理委員會並無任何財產請求權觀之
    甚明，且係以集會中心主義為基礎，採行多數決原理以決定
    其管理營運，而住戶之更易，亦不影響團體之同一性，故公
    寓大廈管理委員會應認為與社團法人有同一實質，公寓大廈
    管理委員會就其職務範圍內之事項，既有實施管理之權能，
    實際上為管理之主體，又與社團法人有同一實質，自應立於
    與社團法人相同之地位，就其代表人因執行管理事務所加諸
    他人之損害，應類推適用民法第28條之規定，與該行為人連
    帶負賠償之責，從而楊同河前開之侵權行為，原告自負有連
    帶賠償責任。再者，前引判決即認定賴玉珍自91年6月起至
    94 年7月28日止受僱於原告擔任社區總幹事，與原告自屬民
    法上雇傭關係。其先後多次持原告存摺及印鑑章領取款項，
    且存摺印章均由賴玉珍保管，顯見銀行款項之領取亦為賴玉
    珍之職務行為，從而賴玉珍前開之侵權行為，原告自負有連
    帶賠償責任。承上所述，若本件被告銀行有返還存款之義務
    ，但被告銀行對原告、楊同河、賴玉珍依民法第184條、第
    188 條之規定，有侵權行為損害賠償請求權存在，且兩者金
    額相同，自得主張抵銷。本件不論「取款章」之更換是否有
    效，被告銀行均無給付義務。
三、依公寓大廈管理條例第79條第1、2項規定，公寓大廈管理委
    員會之主任委員對外代表管理委員會，此亦為原告所承認。
    本件存款係以「大台中新市管理委員會」名義開戶，契約主
    體為管理委員會，當然由主任委員為代表人，如同公司法人
    到銀行開戶需以董事長為代表人一樣，並無差異，故原告辯
    稱契約主體應為「區分所有權人團體」云云，與事實不符。
    無論係自然人、法人或非法人團體在銀行開戶後，均可約定
    取款章（取款章不必然與開戶章相同），但開戶主體也可以
    隨時要求變更取款章，從而原告前任主委楊同河於96年8 月
    27日辦理印鑑變更乙事，被告並無任何違失，至於原告內部
    管理規章如何，均屬其內部控管程序，不僅不能對抗被告，
    也無礙於主任委員具管理委員會代表人之身份，楊同河有權
    代表原告開戶，也有權要求變更取款章。再者，原告與被告
    間因開戶之事實而生有消費借貨契約，此一契約主體為原告
    與被告，楊同河則為原告之代表人，依公寓大廈管理條例第
    79條之規定，其對外代表管理委員會，其以代表人之身分向
    被告要求變更印鑑，無論是否構成犯罪均為其職務行為，原
    告辯稱並非其職務行為云云，與事實不符。且正因是其職務
    行為，故若有侵權行為，原告自有連帶賠償之責任。本件賴
    玉珍擔任原告社區總幹事之事實，除經刑事判決判定在案外
    ，原告亦為自認，而嗣後指稱賴玉珍受僱於匯茂公寓大廈管
    理維護公司云云，應無可採。又依最高法院57年台上字第
    1663號判決意旨，無論賴玉珍是否受僱於原告，但其擔任原
    告社區總幹事，客觀上供原告使用，為原告服勞務，自屬原
    告之受僱人，賴玉珍之侵權行為，原告自應負連帶賠償責任
    。
四、並聲明：
（一）原告之訴駁回。
（二）若受不利判決，被告願以90年甲類第6期中央政府建設公
      債供擔保，請准宣告免為假執行。
、本件經兩造協議簡化爭點如下：
一、兩造不爭執之事項（本院採為判決之基礎）：
（一）原告於91年10月23日在被告銀行申請設立000-000-000000
      號綜合存款帳戶，將社區公共基金消費寄託於被告銀行。
      嗣原告於93年5月底進行第8屆管理委員會改選，選任楊同
      河為主任委員、孔靜蕊為財務委員、柯銘冠為監察委員，
      原告於93年6月15日向被告申請更換印鑑，即由楊同河等
      人填載本院卷第22頁之更換印鑑申請書，將如本院卷第23
      頁印鑑卡原留印鑑「賴玉麟」、「王惠芳」、「楊同河」
      及「大臺中新市管理委員會」，變更為本院卷第28頁印鑑
      卡「孔靜蕊」、「柯銘冠」、「楊同河」及「大臺中新市
      管理委員會」。
（二）楊同河復於93年8月27日與該社區總幹事賴玉珍，至被告
      銀行填載本院卷第27頁之印鑑掛失止付及補領更換申請書
      ，將如本院卷第28頁印鑑卡中之「孔靜蕊」、「楊同河」
      印鑑，變更為本院卷第30頁之式樣，其中所變更之「孔靜
      蕊」印章係楊同河所偽造。
（三）依兩造之約定，需蓋用前揭印鑑卡所留存之原告主任委員
      、財務委員、監察委員印鑑章於提款單上，始能提取前揭
      帳戶內之款項。
（四）楊同河與賴玉珍連續於本院卷第124頁附表二所示之時間
      ，蓋用前揭變更後之本院卷第28頁印鑑卡中之「孔靜蕊」
      、「楊同河」及原有之「柯銘冠」、「大臺中新市管理委
      員會」印鑑章，至被告銀行領取原告前揭帳戶內如前揭附
      表二所示之款項，金額合計11,007,636元，其中如本院卷
      第123頁附表一所示金額合計8,415,500元之款項由楊同河
      等人所盜用。
（五）如楊同河等人於93年8 月27日變更「孔靜蕊」之印鑑不生
      效力，被告銀行對於楊同河等人所為如前揭附表二所為之
      領款不生清償之效力，被告應返還原告之金額為
      8,415,500 元。
二、兩造爭執之事項：
（一）楊同河等人於93年8月27日變更「孔靜蕊」之印鑑是否符
      合兩造之約定而有效？
（二）被告銀行對於楊同河等人所為如本院卷第124頁附表二所
      為之領款，是否已生清償之效力？
（三）如被告銀行應返還原告前揭款項，被告抗辯原告對楊同河
      、賴玉珍盜領款項應分別依民法第28條、188 條負連帶賠
      償責任，被告對楊同河、賴玉珍主張有損害賠償債權，其
      金額與原告請求的金額相同，被告主張抵銷有無理由？
肆、本院之判斷
一、按債權人基於債之關係，得向債務人請求給付。給付，不以
    有財產價格者為限。不作為亦得為給付，民法第199條定有
    明文。依此規定，債權為對於特定人之權利，債權人只能向
    債務人請求給付，不能向債務人以外之人請求給付。本件原
    告於91年10月23日在被告銀行申請設立000-000- 000000號
    綜合存款帳戶，將社區公共基金消費寄託於被告銀行，此為
    兩造不爭執之事實，並有被告銀行存摺存款開戶申請書暨約
    定書、印鑑卡為證（見本院卷第11至13頁）。前揭存摺存款
    開戶申請書暨約定書、印鑑卡記載存戶為「大台中新市管理
    委員會」、法定代理人「楊同河」，並有「大台中新市管理
    委員會」、「楊同河」之印文，及「楊同河」之簽名，足見
    前揭消費寄託契約之寄託人為「大台中新市管理委員會」，
    亦即前揭帳戶為單獨戶，非共同戶，此亦為原告所不爭執。
    楊同河於91年10月23日代理原告開戶時約定該存戶之取款印
    鑑為「大台中新市管理委員會」、「楊同河」、「林旭斌」
    、「賴玉麟」，此有前揭印鑑卡及更換印鑑申請書在卷可憑
    （見本院卷第18至21頁）。惟楊同河、林旭斌、賴玉麟等人
    均非前揭消費寄託契約之寄託人，與被告銀行無任何債權債
    務關係，依前揭說明，不能請求被告銀行為任何給付。楊同
    河於開戶時與被告銀行為前揭取款章之約定，係單獨為之，
    亦即前揭林旭斌、賴玉麟並未到場，故開戶申請書暨約定書
    及印鑑卡上僅有楊同河以原告法定代理人之身分簽名，並無
    約定取款章林旭斌、賴玉麟之簽名（見本院卷第11、13頁）
    。楊同河代理原告於被告銀行開立前揭帳戶約定前揭式樣之
    取款章後，曾於下列時間變更取款章之約定：
（一）楊同河於92年6月19日以原告法定代理人之身分，將前揭
      設於被告銀行之帳戶取款印鑑章由「大台中新市管理委員
      會」、「楊同河」、「林旭斌」、「賴玉麟」，變更為「
      大台中新市管理委員會」、「楊同河」、「王惠芳」、「
      賴玉麟」，此有更換印鑑申請書、印鑑卡附卷可稽（見本
      院卷第19至21頁。
（二）楊同河於93年6月15日以原告法定代理人之身分，將前揭
      設於被告銀行之帳戶取款印鑑章由「大台中新市管理委員
      會」、「楊同河」、「王惠芳」、「賴玉麟」，變更為「
      大台中新市管理委員會」、「楊同河」、「孔靜蕊」、「
      柯銘冠」，此有更換印鑑申請書、印鑑卡附卷可稽（見本
      院卷第22至26頁。
    楊同河於開戶時與被告銀行為前揭取款章之約定，係單獨為
    之，已如前述。嗣楊同河先後於92年6月19日、93年6月15日
    以原告法定代理之身分，變更前揭取款章時，其更換印鑑申
    諸書之申請人亦僅楊同河一人簽名，並蓋用印鑑上存戶簽章
    欄印鑑（見本院卷第22、25頁），足見該二次變更亦係楊同
    河單獨為之，其他取款印鑑章王惠芳、孔靜蕊、柯銘冠等人
    均未到場，亦無須到場，蓋其等與被告並無任何權利義務關
    係，已如前述。
二、本件消費寄託契約之當事人為原告與被告，原告自開戶之91
    年10月23日至93年8月27日變更「孔靜蕊」之印鑑章，法定
    代理人均係楊同河，楊同河既有權代理原告至被告銀行開戶
    ，約定取款章，嗣後並單獨代理原告變更取款章，於印鑑卡
    所列取款章遺失時，自亦有權以所約定之取款章遺失為由，
    變更取款章。其他取款印鑑章王惠芳、孔靜蕊、柯銘冠等人
    並非契約當事人，約定或變更取款章時，自無須其等親自到
    場。又前揭印鑑上約定「本戶向貴銀行往來憑右列印鑑」，
    所謂「往來」固包括取款、變更印鑑，應檢具約定之取款章
    ，但在約定之取款章有遺失之情形，實際上不可能提出已遺
    失之該印鑑章，故在此情形之下，存戶既可約定、變更取款
    章，自亦可以遺失為由變更取款章，而無須約定取款印鑑章
    所列存戶以外之人親到銀行辦理，蓋該等人員並非契約當事
    人，故楊同河於93年8月27日變更「孔靜蕊」之印鑑章，當
    然有權為之，且已生變更之效力。至於王惠芳、孔靜蕊、柯
    銘冠等人事實上有無交付予印鑑章予楊同河作為約定取款之
    印鑑章，孔靜蕊之原約定取款章於93年8月間實際上有無遺
    失，有無同意楊同河變更，其約定之取款印鑑章是否均由楊
    同河保管，柯銘冠有無同意楊同河以原留「孔靜蕊」之印鑑
    章遺失為由變更「孔靜蕊」之印鑑章，係原告內部之問題，
    且涉及楊同河等人有無背信、侵占之行為，非被告銀行所得
    置喙，被告銀行承辦人員亦無審查之義務。
三、綜上所述，楊同河於93年8月27日以原告法定代理人之身分
    ，至被告銀行填載本院卷第27頁之印鑑掛失止付及補領更換
    申請書，將如本院卷第28頁印鑑卡中之「孔靜蕊」、「楊同
    河」印鑑，變更為本院卷第30頁之式樣，已其中所變更之「
    孔靜蕊」印章縱係楊同河所偽造，因楊同河有權代理原告變
    更，仍已生變更之效力。楊同河與賴玉珍連續於本院卷第12
    4頁附表二所示之時間，蓋用前揭變更後之本院卷第28頁印
    鑑卡中之「孔靜蕊」「楊同河」及原有之「柯銘冠」、「大
    臺中新市管理委員會」印鑑章，至被告銀行領取原告前揭帳
    戶內如附表二所示之款項，金額合計11,007,636元，其中如
    本院卷第123頁附表一所示金額合計8,415,500元之款項由楊
    同河等人所盜用，因係蓋用前揭印鑑卡所留存之原告主任委
    員「楊同河」、財務委員「孔靜蕊」、監察委員「柯銘冠」
    印鑑章於提款單上，符合兩造取款之約定，被告銀行依約給
    付，已生清償之效力。從而原告以楊同河盜領如本院卷第12
    3頁附表一所示金額合計8,415,500元之存款不生清償效力為
    由，依民法第597條、第602條消費寄託契約之法律關係，請
    求被告返還前揭附表一所示之各項金額總計8,415,500元；
    及該各項金額自如前揭附表一所示之提領日起至本書狀送達
    之日止，按年息百分之0.75計算之利息；以及自本書狀送達
    翌日起起至清償日止，按年息百分之5計算之法定遲延利息
    ，於法無據，應予駁回。原告之訴既經駁回，其假執行之聲
    請亦失所依附，應併駁回之。
四、本件事證已臻明確，兩造其餘攻擊防禦方法，核與判決結果
    不生影響，爰不逐一論述。
伍、訴訟費用負擔之依據：民事訴訟法第78條。
中    華    民    國    97    年    8     月    8     日
                  民事第三庭    法  官  黃渙文
正本係照原本作成。
如對本判決上訴，須於判決送達後20日內向本院提出上訴狀（須
附繕本）。
中    華    民    國    97    年    8     月    8     日
                                書記官


司法院資訊處製作；財團法人民間司法改革基金會備份。
